【裁判字號】    99,上易,454
【裁判日期】    990527
【裁判案由】    竊盜
【裁判全文】
臺灣高等法院刑事判決                 99年度上易字第454號
上  訴  人
即  被  告  甲○○
上列上訴人因竊盜案件，不服臺灣新竹地方法院98年度審易字第
670 號，中華民國98年11月30日所為之第一審判決（起訴案號：
臺灣新竹地方法院檢察署98年度偵緝字第575 號），提起上訴，
本院判決如下：
    主  文
原判決撤銷。
甲○○犯結夥竊盜罪，處有期徒刑捌月；又犯結夥竊盜罪，處有
期徒刑捌月；又犯結夥竊盜罪，處有期徒刑捌月；又犯結夥竊盜
罪，處有期徒刑捌月；又犯結夥竊盜罪，處有期徒刑捌月。應執
行有期徒刑貳年陸月。
    事  實
一、甲○○有多次竊盜前科（本件不構成累犯，詳如後述），竟
    因缺錢花用而與亦缺錢之蕭榮傑（綽號「蕭仔」，經原審於
    98年10月2 日以98年度易字第104號、第208號判決判處有期
    徒刑一年五月確定）萌生竊取新建辦公大樓內財物再變賣供
    己花用之念頭，並邀集其弟卓玉成（經原審以前開判決判處
    有期徒刑十月確定）及李家慶（綽號「落腳」，經檢察官另
    案通緝中），由甲○○、蕭榮傑及李家慶等三人先選定位在
    新竹縣竹北市○○○路東二段20之3號及20之5號同棟雙併、
    無警衛駐守之辦公大樓，作為下手行竊之目標，再由甲○○
    於98年3月9日下午1至2時許，以不知情之卓志強（另經臺灣
    新竹地方法院檢察署檢察官以98年度偵字第2804號為不起訴
    處分確定）所提供之0000000000號行動電話聯絡卓玉成所使
    用之0000000000號行動電話（亦由不知情之卓志強所提供）
    後，卓玉成即駕駛445-YE號營業用小客車即計程車自臺中市
    前往新竹縣竹北市體育場旁，甲○○則駕駛CO- 4567號白色
    自用小客車搭載蕭榮傑及李家慶共三人自臺中市一同至新竹
    縣竹北市體育場旁與卓玉成會合並帶路，甲○○、蕭榮傑、
    李家慶及卓玉成乃共同基於意圖為自己不法所有之竊盜犯意
    聯絡與行為分擔，約定由李家慶先趁上開選定之辦公大樓員
    工上班之際潛入藏匿，迨員工下班離去後，再由李家慶打開
    上開所選定之辦公大樓大門，讓甲○○及蕭榮傑進入行竊，
    卓玉成則負責在外把風、接應及載運贓物。嗣於同日晚間 7
    時許，眾人見時機成熟，乃推由李家慶趁無人注意之際，攜
    帶甲○○與蕭榮傑事先購買備妥、客觀上足以對人之生命、
    身體構成威脅而具有危險生、可供兇器使用之鐵製螺絲起子
    、扳手及破壞夾各一支（已遭丟棄，均未扣案）先行在大門
    未鎖之際進入上開辦公大樓內藏匿，迨同日晚間10時許，再
    由李家慶自內打開該辦公大樓大門，讓甲○○、蕭榮傑二人
    進入，卓玉成則駕駛上開計程車停放在該大樓斜對面的「六
    家不動產」前把風；甲○○明知上開辦公大樓內之各樓層分
    屬不同公司，仍於附表編號一至五所示時間，持上揭鐵製扳
    手等工具，分棟、逐層毀壞如附表編號一至五所示之各公司
    樓層大門門鎖等安全設備（毀損及侵入建築物部分均未據告
    訴）後，並竊得如附表編號一至五所示之財物。至翌日（10
    日）凌晨2 時48分許，甲○○、蕭榮傑及李家慶將得手之財
    物裝入黑色大塑膠袋（計約五袋）後，由甲○○、李家慶各
    揹二袋、三袋均裝有竊得財物之黑色大塑膠袋、蕭榮傑揹二
    臺筆記型電腦步出大樓門外，旋由甲○○駕駛上開自小客車
    搭載李家慶及所竊得之財物逃逸至臺中市，卓玉成則駕駛上
    開計程車搭載揹著二臺筆記型電腦之蕭榮傑沿國道一號高速
    公路往臺中市方向逃逸至臺中市○○路與惠中路交岔口處與
    甲○○、李家慶會合，再推由甲○○負責銷贓，經變現後得
    款共約新臺幣（下同）5 萬餘元，另將竊得之禮券、現金朋
    分花用。甲○○因而分得變賣贓物所得款項1萬9千元，蕭榮
    傑及李家慶則各分得變賣贓物所得款項金1萬6千元，卓玉成
    則分得變賣贓物所得款項7 千元。嗣經周怡樺發現其所管領
    如附表編號一之公司遭竊後報警處理，始循線查獲上情。
二、案經新竹縣政府警察局竹北分局報告臺灣新竹地方法院檢察
    署檢察官偵查起訴。
    理  由
壹、證據能力部分
    按被告以外之人於審判外之言詞或書面陳述，除法律有規定
    者外，不得作為證據。又被告以外之人於審判外之陳述，雖
    不符合同法第159條之1至第159條之4之規定，但經當事人於
    審判程式同意作為證據，法院審酌該言詞陳述或書面陳述作
    成時之情況，認為適當者，亦得為證據；當事人、代理人或
    辯護人於法院調查證據時，知有第159條第1項不得為證據之
    情形，而未於言詞辯論終結前聲明異議者，視為有前項之同
    意。刑事訴訟法第159條第1項及第159條之5分別定有明文。
    檢察官及被告甲○○於言詞辯論終結前，就本件卷內被告以
    外之人於審判外之陳述（包括人證、書證），於本院審理時
    均表示不爭執，經本院審酌該等證據之作成情況，核無違法
    取證或其他瑕疵，認均適為本案認定事實之依據，依刑事訴
    訟法第159條之5規定，均有證據能力。
貳、實體部分
一、認定事實所憑之證據及理由─
（一）被告甲○○於偵查中、原審及本院審理時之自白供述，證
      明：其確實有於98年3月9日與共犯卓玉成、蕭榮傑、李家
      慶等三人，一同前往事先選定、勘查之新竹縣竹北市○○
      ○路東二段20之3號、20之5號辦公大樓，共同竊取大樓內
      如附表編號一至五號所示公司之財物，所得並朋分花用殆
      盡之事實。
（二）證人即共犯蕭榮傑、卓玉成二人於偵查中及原審之證述，
      證明：上開與被告及未到案之李家慶共同竊盜之事實，並
      佐證被告自白之真實性。
（三）證人卓志強於偵查中之證述，證明：其堂哥卓志成因剛出
      獄，所以將自己所申請之0000000000號、0000000000號行
      動電話交給卓志成使用，而共犯卓志成於98年3月9日後二
      、三天當面告知其曾於98年3月9日至新竹縣竹北市闖空門
      偷電腦，警方所播放竊案現場在可能失竊時間週邊監視系
      統所翻拍照片中出現的人確為卓玉成等語（見98年度偵字
      第2804號偵查影卷第17頁至第24頁、第88頁）。
（四）證人即如附表所示被害人公司員工周怡樺、黃信立、謝淑
      珍、吳秋涼等人於偵查中之證述，證明：竊嫌係由公司所
      在之一樓大門侵入後，再分別至各樓層破壞各辦公室之門
      鎖後入侵行竊如附表編號一至五號所示財物之事實。
（五）自監視器錄影畫面所翻拍之照片十張、行動電話門號0000
      000000號、0000000000號之通聯調閱查詢單各一份等，佐
      證被告與共犯卓玉成、蕭榮傑、李家榮共同行竊之上開犯
      罪事實。
    綜上所述，本件事證已臻明確，被告之竊盜犯行洵堪認定，
    均應予依法論科。
二、論罪與科刑：
（一）論罪：
      按刑法第321 條第1項第2款所謂安全設備，係指依社會通
      常觀念足認為防盜之設備而言；刑法第321條第1 項第2款
      規定將「門扇」、「牆垣」、「其他安全設備」並列，則
      所謂「門扇」，應指分隔住宅或建築物內外之間出入口大
      門而言，而所謂「其他安全設備」，則指門扇、牆垣以外
      ，依通常觀念足認防盜之一切設備而言，如電網、門鎖及
      窗戶等是。已經進入大門內側之住宅或建築內部諸門，不
      論是房間門、廚房門、通往陽臺之落地鋁製玻璃門，均應
      認係「其他安全設備」。又按刑法第321條第1 項第2款之
      所謂毀越門扇之「越」，係指越入者而言，如係走入不得
      謂之「越」（最高法院24年7 月刑事庭會議決議參照）。
      再按刑法第321條第1 項第3款之攜帶兇器竊盜罪，係以行
      為人攜帶兇器竊盜為其加重條件，此所謂兇器，其種類並
      無限制，凡客觀上足對人之生命、身體、安全構成威脅，
      具有危險性之兇器均屬之，且祇須行竊時攜帶此種具有危
      險性之兇器為已足，並不以攜帶之初有行兇之意圖為必要
      。螺絲起子為足以殺傷人生命、身體之器械，顯為具有危
      險性之兇器（最高法院79年臺上字第5253號判例參照）。
      被告夥同共犯卓玉成、蕭榮傑及李家慶等人，並持質地堅
      硬鐵器，客觀上可供兇器使用之一字起子破壞大門門鎖侵
      入行竊之犯行，核其所為，係犯刑法第321條第1 項第4款
      、第3款、第2款之結夥三人以上攜帶兇器毀壞安全設備竊
      盜罪。
（二）共同正犯：
      被告與共犯蕭榮傑、李家慶及卓玉成等人就上開加重竊盜
      犯行，有犯意之聯絡及行為之分擔，皆為共同正犯。
（三）數罪併罰：
      被告既明知其所行竊之辦公大樓內各樓層，分屬不同公司
      ，卻逐層予以毀壞各公司大門門鎖侵入後竊取如附表編號
      一至五所示之各公司辦公室財物，侵害五家公司管領之財
      產法益，顯係基於各別犯意所為，而行竊之時間、地點、
      被害人亦不相同，自應予分別論罪，合併處罰。至檢察官
      以被告本件所犯如附表編號一至五所示之竊盜犯行，乃與
      共犯卓玉成、蕭榮傑、李家慶共同基於一個竊盜犯意，而
      以一竊盜行為竊取如附表編號一至五所示之數公司及辦公
      室財物，致侵害五家公司管領之財產法益而觸犯數竊盜罪
      名，因而認被告成立想像競合犯，此部分容有未恰。
（四）未予宣告沒收之說明：
      本案供被告及共犯竊盜所使用之鐵製一字起子、扳手及破
      壞夾各一支等物，既均非違禁物，被告及共犯亦均稱業已
      丟棄，本院依卷內事證復無積極證據足認尚存，為免將來
      執行困難，爰均不予宣告沒收，併此敘明。
三、撤銷原判決之理由─
    原審認被告所犯罪證明確，予以論罪科刑，固非無見。惟查
    ：
（一）甲○○於92年間，因偽造文書案件，經臺灣板橋地方法院
      以95年度訴緝字第262 號判處有期徒刑七月確定，並經該
      院以96年度聲減字第1678號裁定減為有期徒刑三月又十五
      日，再與另案定執行刑為有期徒刑七月後，自95年10月31
      日入監至於96年7 月16日因縮短刑期執行完畢出監，惟因
      其另犯他罪，經本院於96年11月30日以96年度聲字第2507
      號裁定上開罪刑與被告另犯之竊盜及贓物罪刑合併定應執
      行刑有期徒刑三年四月確定，復因被告經通緝，刑期自98
      年10月2日起至101年5 月18日止，目前尚在監執行中，於
      本件犯罪時並未構成累犯，原審未察而遽論以累犯，顯有
      未當。
（二）原審於判決主文固諭知定被告應執行之刑度，惟於理由之
      量刑欄內漏未論述就被告所犯各罪定應執行刑（見原判決
      第8 頁），亦有未恰。
四、被告上訴，指原審未以想像競合犯論罪，為無理由；認原審
    誤論累犯，為有理由，因原判決既有上開可議之處，自應由
    本院予以撤銷改判。
五、爰審酌被告有多次竊盜前科，目前仍在臺灣臺北監獄執行中
    ，此有本院被告前案紀錄表在卷可稽，其素行非佳，且正值
    青壯，竟不思守法自制，循正當途徑獲取所需，竟為貪圖一
    己之私，夥同共犯卓玉成、蕭榮傑及李家慶等人恣意竊取他
    人財物，危害社會治安與他人財產安全，守法意識薄弱，除
    將竊得之現金、百貨公司禮券朋分花用殆盡後，另將如附表
    編號一至五所示公司所有之電腦物品予以變賣換取現金花用
    ，造成追贓之困難及有礙財產犯罪之偵查，所為實不足取；
    惟被告犯後坦承犯行不諱，態度尚可，並同時考量其犯罪動
    機、手段、所生危害等一切情狀，分別量處如主文所示之刑
    ，並定其應執行刑為有期徒刑二年六月，以示警惕。
、適用之法條：
（一）刑事訴訟法第369條第1項前段、第364條、第299條第1 項
      前段。
（二）刑法第28條、第321條第1 項第2款、第3款、第4款、第51
      條第5款。
本案經檢察官劉異海到庭執行職務。
中    華    民    國    99    年    5     月    27    日
                  刑事第十三庭  審判長法  官  曾德水
                                      法  官  崔玲琦
                                      法  官  遲中慧
以上正本證明與原本無異。
不得上訴。
                                      書記官  陳韋杉
中    華    民    國    99    年    5     月    27    日
附錄本案論罪科刑法條全文
中華民國刑法第321條（加重竊盜罪）
I  犯竊盜罪而有左列情形之一者，處六月以上、五年以下有期
    徒刑：
  一、於夜間侵入住宅或有人居住之建築物、船艦或隱匿其內而
      犯之者。
  二、毀越門扇、牆垣或其他安全設備而犯之者。
  三、攜帶兇器而犯之者。
  四、結夥三人以上而犯之者。
  五、乘火災、水災或其他災害之際而犯之者。
  六、在車站或埠頭而犯之者。
II  前項之未遂犯罰之。
附表：
┌─┬─────┬──────┬────────────┐
│編│犯罪時間  │犯罪地點    │犯罪手法及所得財物      │
│號│          │            │                        │
├─┼─────┼──────┼────────────┤
│一│98年3月9日│新竹縣竹北市│以上開工具毀壞大門門鎖，│
│  │晚間10時許│光明六路東二│竊取六家不動產有限公司所│
│  │起至翌日即│段20之3號1樓│有之電腦3臺、監視主機1臺│
│  │98年3月10 │及2樓       │（毀損及侵入建築物部分均│
│  │日凌晨2時 │            │未據告訴）。            │
│  │18 分許止 │            │                        │
├─┼─────┼──────┼────────────┤
│二│98年3月9日│新竹縣竹北市│以上開工具毀壞大門門鎖，│
│  │晚間10時許│光明六路東二│竊取群新建設股份有限公司│
│  │起至翌日即│段20之3號3樓│所有之電腦硬碟（序號A807│
│  │98年3月10 │            │3000 17號）1 組、INTEL廠│
│  │日凌晨2時 │            │牌CPU 1個、記憶體2條、華│
│  │18 分許止 │            │碩廠牌套裝電腦1 臺、黑色│
│  │          │            │小型電腦1臺（長40 公分寬│
│  │          │            │15公分高30公分）、華碩廠│
│  │          │            │牌銀白色筆記型電腦（機器│
│  │          │            │型號為 U62PPT83DD-GFQCCA│
│  │          │            │、機款SN：85NOAG00000000│
│  │          │            │C、機器序號 CN：5665U6EP│
│  │          │            │）1 臺及現金新臺幣（下同│
│  │          │            │）5,000 元。（毀損及侵入│
│  │          │            │建築物部分均未據告訴）。│
├─┼─────┼──────┼────────────┤
│三│98年3月9日│新竹縣竹北市│以上開工具毀壞大門門鎖，│
│  │晚間10時許│光明六路東二│竊取群茂土地開發有限公司│
│  │起至翌日即│段20之3號4樓│所有之華碩廠牌桌型電腦 2│
│  │98年3月10 │            │臺（主機序號分別為MB17SE│
│  │日凌晨2時 │            │S/N: 6BL0000000、MB17SES│
│  │18 分許止 │            │/N:6B L0000000）及遠東百│
│  │          │            │貨公司禮券3萬2,000元（面│
│  │          │            │額均為500 元）。（毀損及│
│  │          │            │侵入建築物部分均未據告訴│
│  │          │            │）。                    │
├─┼─────┼──────┼────────────┤
│四│98年3月9日│新竹縣竹北市│以上開工具毀壞大門門鎖，│
│  │晚間10時許│光明六路東二│竊取凡硯空間規劃設計有限│
│  │起至翌日即│段20之5號1樓│公司所有之華碩廠牌電腦 2│
│  │98年3月10 │及2樓       │臺、電腦硬碟1個、現金1萬│
│  │日凌晨2時 │            │元。（毀損及侵入建築物部│
│  │18 分許止 │            │分均未據告訴）。        │
├─┼─────┼──────┼────────────┤
│五│98年3月9日│新竹縣竹北市│以上開工具毀壞大門門鎖，│
│  │晚間10時許│光明六路東二│竊取世恩科技有限公司華碩│
│  │起至翌日即│段20之5號4樓│廠牌筆記型電腦1 臺（型號│
│  │98年3月10 │            │ASUS序號 82N0AS00000000D│
│  │日凌晨2時 │            │）、電腦主機內之 CPU（型│
│  │18 分許止 │            │號CORO2DUOE4500/2.2GHzCP│
│  │          │            │U雙核心）、RAM（型號1GBD│
│  │          │            │DR0000000PIN）1條、SATA-│
│  │          │            │HD（型號 160GB7200rpm8MB│
│  │          │            │）、硬碟10顆（型號WD2.5"│
│  │          │            │SATAHD）、硬碟1顆（WD2.5│
│  │          │            │"IDEHDWD14600BEVE）、硬 │
│  │          │            │碟1顆（型號SEGATE2.5"SAT│
│  │          │            │AHD-ST0000000AS）SONY廠 │
│  │          │            │牌攝影機1臺（序號S010952│
│  │          │            │968P）及現金7,539元。（ │
│  │          │            │毀損及侵入建築物部未據告│
│  │          │            │訴）。                  │
└─┴─────┴──────┴────────────┘

司法院資訊處製作；財團法人民間司法改革基金會備份。
